臺灣板橋地方法院交通事件裁定　　　　99年度交聲字第3421號
原處分機關　交通部公路總局臺北區監理所板橋監理站
受處分人即
異　議　人　楊鴻程
上列受處分人即異議人因不服交通部公路總局臺北區監理所板橋
監理站於民國99年11月2 日所為板監裁字第裁41-AEY641687號違
反道路交通管理事件裁決書所為處分，聲明異議，本院裁定如下
：
    主  文
異議駁回。
    理  由
一、原處分意旨略以：異議人即受處分人楊鴻程於民國99年9 月
    10日19時55分許，騎乘車牌號碼3FN-670 號之重型機車，行
    經臺北市○○○路○ 段與民權西路口，因「機車未兩段左轉
    」之違規行為，經新北市政府警察局大同分局民生西路派出
    所員警當場舉發，爰依道路交通管理處罰條例第48條第1 項
    第2 款、第63條第1 項第1 款（裁決書漏引第1 款，應予補
    充）之規定，裁處罰鍰新臺幣（下同）600 元，並記違規點
    數1 點。
二、異議意旨略以：民權西路平面車道自重慶北路2 段起至環河
    北路2 段止為單行二線道，左線道路無禁行機車標線，民權
    西路與延平北路2 段交叉口設有機車停等區，表示機車可合
    法行駛於左線道。左線道無機車兩段式左轉號誌，無禁止左
    轉號誌，路面有指示直行與左轉彎標線，且左轉後，須在臺
    北橋下等待延平北路紅綠燈，不會與民權西路西往東車流接
    觸。又基於以下理由，認為此罰單不成立：(1)根據臺北市政
    府警察局大同分局回函，在該路段右線道紅綠燈下方設有機
    車兩段式左轉號誌。但遍查道路交通標誌標線號誌設置規則
    ，並無明定機車兩段式左轉號誌效力範圍，又根據道路交通
    標誌標線號誌設置規則第62條規定：車道遵行方向標誌，用
    以告示車輛駕駛人使用車道應行駛之方向。懸掛於該指定車
    道將近處之正前上方。顯示其大方向為一標誌管制一車道，
    故左線道不適用右線道標誌。(2)機車駕駛行駛於左線道時，
    因車流量大，無法注意到右線道的禁行兩段式標誌。一般在
    此種單行道有爭議路段，除右線道外，交工處會在左線道前
    方或左側亦設立機車兩段式左轉號誌，讓機車用路人清楚此
    線道需兩段式左轉，而提早改道。(3)依據99年9 月24日北市
    交工設字第09933277200 號函文，單向兩線道原本不符合機
    車兩段式左轉標誌設置條件，故此處標誌應是考量臺北橋上
    橋車流量過大而使右線道機慢車無法安全左轉，但合法行駛
    於左線道的機車也有相同車流量過大的問題而無法切換到右
    線道再進行兩段式左轉的情形。(4)既然左線道無機車兩段式
    左轉標誌，而右線道標誌範圍又顯有爭議，又依道路交通安
    全規則第99條第1 項之規定，顯示機車可在該路段最左車道
    行駛，而該機車行駛之車道，無標誌與標線，故此路段不構
    成需機車兩段式左轉條件，機車行駛人可直接左轉，爰聲明
    異議云云。
三、按機器腳踏車行駛至交岔路口，其轉彎，應依標誌或標線之
    規定行駛，道路交通安全規則第99條第2 項前段定有明文。
    次按汽車駕駛人轉彎時，有不依標誌、標線、號誌指示者，
    處新臺幣600 元以上1,800 元以下罰鍰，併予記違規點數1
    點，道路交通管理處罰條例第48條第1 項第2 款、第63條第
    1 項第1 款亦定有明文。
四、經查：
（一）受處分人即異議人楊鴻程於99年9 月10日19時55分許，騎
      乘車牌號碼號3FN-670 號重型機車，沿臺北市○○○路直
      行，行經該路與延平北路2 段之交岔路口時，因該路口設
      有「機慢車二段式左轉」標誌，異議人未依標誌指示兩段
      式左轉，即逕行左轉進入延平北路2 段，經警掣單舉發一
      情，業據證人即舉發警員陳詩文證述明確（本院卷第19頁
      ），並有臺北市政府警察局99年9 月10日北市警交字第AE
      Y641687 號舉發違反道路交通管理事件通知單1 紙在卷可
      稽，且為異議人所不爭執，足認異議人行經系爭路口確有
      未兩段式左轉之情。
（二）按車道遵行方向標誌，用以告示車輛駕駛人使用車道應行
      駛之方向。懸掛於該指定車道將近處之正前上方；又機慢
      車兩段左（右）轉標誌「遵20」、「遵20.1」，用以告示
      左（右）轉汽缸總排氣量未滿550 立方公分機器腳踏車或
      慢車駕駛人應遵照號誌指示，在號誌顯示允許直行時先行
      駛至右（左）前方路口之左（右）轉待轉區等待左（右）
      轉，俟該方向號誌顯示允許直行後，再行續駛，以兩段方
      式完成左（右）轉。本標誌設於實施機慢車兩段左（右）
      轉路口附近顯明之處，並配合劃設機慢車左（右）轉待轉
      區○○○道路交通標誌標現號誌設置規則第62條第1 項、
      第65條第1 項分別定有明文。由上揭規定可知車道遵行方
      向號誌原則上應懸掛於指定車道將近處之正前方，然關於
      兩段式左轉號誌只需設置於路口附近顯明之處，而屬例外
      規定，蓋依道路交通安全規則第94條第3 項規定，駕駛人
      應應注意車前狀況，並隨時採取必要之安全措施，故若於
      路口顯明處設置兩段式左轉標誌，已足使駕駛人知悉該號
      誌規定而遵守之。經查，系爭路口正前方於紅綠燈號誌旁
      設有「兩段式左轉」號誌，並於路口劃設機慢車左轉待轉
      區標線一節，有現場照片4 幀在卷可參（本院卷第23-24
      頁），該號誌設置既已符合上揭設置規則，駕駛人行經該
      處，不論行駛於何車道，均能清楚見到懸掛於前方之該號
      誌，而予遵守，不因其係設置靠近右側車道上方，即免除
      行駛於左側車道車輛遵守之義務，異議人一再辯稱其合法
      行駛於左側車道，無遵守該號誌之必要云云，顯不可採。
（三）按標誌、標線、號誌之設置目的，在於提供車輛駕駛人及
      行人有關道路路況之警告、禁制、指示等資訊，以便利行
      旅及促進交通安全，道路交通標誌標線號誌設置規則第2
      條定有明文。另按指示標誌、標線係用以表示用路人得如
      何使用特定路段或處所之規制措施，用路人使用特定路段
      或處所時，應遵守標誌所為之遵行、禁止、或限制規定，
      此種不變換內容之指示標誌，其法律性質屬一般處分，最
      高行政法院72年度判字第327 號判決可資參照，故上開指
      示標誌、標線不論係對人抑或對物之一般處分，於用路人
      進入可見該標誌、標線之範圍同時，即認對其為通知，進
      而用路人即有受標誌、標線規範之義務，且該等標誌之設
      置在主管機關未依法變更標示前，所有用路人仍有遵守之
      義務。經查，系爭路口既設有「兩段式左轉」號誌，並於
      路口劃設機慢車左轉待轉區標線，異議人騎乘機車行經上
      揭路口，未依標誌指示以兩段式左轉，即逕行左轉延平北
      路2 段，顯然已違反道路交通安全規則第99條第2 項之規
      定，而有未依標誌指示兩段式左轉之違規行為。
五、綜上，異議人於前開時、地，確有未依標誌指示兩段式左轉
    之違規行為，堪以認定。原處分機關依據道路交通管理處罰
    條例第48條第1 項第2 款、第63條第1 項第1 款規定，裁處
    異議人罰鍰600 元，併記違規點數1 點，於法尚無不合，本
    件異議為無理由，應予駁回。
據上論斷，應依道路交通事件處理辦法第18條，裁定如主文。
中    華    民    國   100    年    5     月    31    日
                        交通法庭法  官  俞秀美
上列正本證明與原本無異。
如不服本裁定，應於裁定送達後五日內敘明抗告理由，向本院提
出抗告狀。
                                書記官  謝怡貞
中    華    民    國   100    年    5     月    31    日